臺灣臺南地方法院民事判決　　　　　　　 94年度訴字第591號
原　　　告　台新國際商業銀行股份有限公司
法定代理人　乙○○
訴訟代理人　甲○○
被　　　告　丙○○○
兼上一被告
訴訟代理人　丁○○
上列當事人間請求清償借款事件，經本院於民國94年7月8日言詞
辯論終結，判決如下：
    主      文
被告應連帶給付原告新台幣貳佰貳拾玖萬肆仟壹佰陸拾陸元，及
自民國八十八年三月四日起至清償日止，按年利率百分之九點三
九計算之利息，並自民國八十八年三月四日起至清償日止，按上
開利率百分之二十計算之違約金。
訴訟費用由被告連帶負擔。
本判決於原告以新台幣柒拾陸萬肆仟捌佰元供擔保後，得假執行
，但被告如於執行標的物拍定、變賣前，以新台幣貳佰貳拾玖萬
肆仟壹佰陸拾陸元為原告預供擔保後，得免為假執行。
    事實及理由
一、本件原告起訴主張：被告丁○○於民國83年12月19日，邀同
    被告丙○○○為連帶保證人，向原告借款新台幣（以下同）
    7,000,000元，其中借款5,200,000元部分約定借款期間自83
    年12月19日起至90年12月19日止，借款1,800,000元部分則
    自83年12月19日起至88年12月19日止，利息均按原告所訂基
    本放款利率加碼百分之零點九九計算，其中借款金額5,200,
    000元部分，共分84期，每期為1個月，第1期至第83期按期
    平均攤還本息，第84期（最後1期）清償本息餘額，借款金
    額1,800,000元部分，則分60期，按期平均攤還本息，又上
    開借款全部，如被告未按期攤還本息或繳納利息，除按上開
    利率計算利息外，逾期在6個月以內，按上開利率之1成，逾
    期在6個月以上，按上開利率之2成計算違約金，被告丁○○
    並於83年12月15日提供其所有坐落台南市○○區○○段80地
    號土地暨其上同段247建號門牌號碼台南市○○街260巷39號
    房屋所有權全部設定權利價值最高限額8,500,000元，存續
    期間83年12月13日至113年12月13日之抵押權擔保上開借款
    ，嗣被告未依約清償借款，尚有5,595,000元未依約清償，
    原告取得本院87年度拍字第1425號拍賣抵押物裁定之執行名
    義，於87年7月20日聲請本院民事執行處就上開被告丁○○
    所有不動產為強制執行拍賣，而於88年3月2日以4,068,800
    元拍定，經就拍賣價款為分配，被告之上開借款債權，尚不
    足2,294,166元及自88年3月4日起計算之利息及違約金，爰
    依據消費借貸及連帶保證之法律關係，請求被告二人就上開
    借款餘額負連帶清償責任等語。並聲明：（一）被告應連帶
    給付原告2,294,166元及自88年3月4日起至清償日止，按年
    利率百分之9‧39計算之利息，並自88年3月4日起至清償日
    止，按上開利率百分之20計算之違約金。（二）訴訟費用由
    被告連帶負擔。（三）願供擔保，請准予宣告假執行。
二、被告2人則共同抗辯：
（一）對於原告主張被告丁○○於83年12月19日，邀同被告丙○
      ○○為連帶保證人，向原告借款7,000,000元，並以被告
      丁○○所有坐落台南市○○區○○段80地號土地暨其上同
      段247建號門牌號碼台南市○○街260巷39號房屋所有權全
      部設定抵押權擔保上開借款之事實不爭執，然上開借款之
      經過，係當時原告台南分行之吳憲昌經理親自拜託被告幫
      忙，原因是上開土地及房屋不動產之原所有權人向原告之
      貸款無力償還，已接近拍賣階段，因此原告之經理請被告
      幫忙承接，將上開不動產移轉過戶給被告丁○○，然後設
      定抵押全額貸款7,000,000元，當時被告心存善念，原告
      台南分行經理吳憲昌並答應只以該筆不動產擔保借款，不
      溯及將來萬一不足額之追訴，貸款手續完成後，實質上被
      告並未取得現金週轉，且被告每月支付54,775元之利息，
      至88年2月底，被告共支付利息3,012,625元，而上開不動
      產，自被告承接時起至被原告聲請拍賣止，被告均未進住
      ，也未出租，原告台南分行承辦人員知之甚詳，當被告因
      事業失敗而無力再支付利息，而由原告聲請法院拍賣上開
      不動產，以400餘萬元第1次拍賣就賣出，一般法院拍賣房
      地均以第3次拍賣甚或更多次也賣不出去，該狀況讓被告
      有些許聯想而疑惑不解，是否上開房屋遭賤價出售，或該
      房地原就沒有價值那麼多錢，或係被告承接之前是否連前
      手積欠之債款均加在內，由於被告涉世未深，心地善良，
      承接原告可能已無法追償之債務，原告台南分行當時之吳
      憲昌經理反而高昇，而上開借款既係發生於原告台南分行
      ，理應由台南分行就近辦理，且原告事隔6年之久再行起
      訴，讓被告有不適之聯想，又被告已支付300餘萬利息，
      加上抵押物拍賣400餘萬元，合計已超過700萬元之借款，
      原告並無虧損，故原告之再行請求被告給付上開借款，並
      無理由。
（二）就上開房地除向原告借款7,000,000元外，被告也支付了
      現金500,000元，均交付予原告，並非交給房地之出賣人
      ，所以若說有價購的話，買賣金額為7,500,000元；就任
      何銀行規定，向銀行設定房地抵押借款，一定要附買賣契
      約書，買賣金額供銀行參考，加上銀行評估包括增值稅等
      ，至多也只能貸到市價8成而已，就算直接法拍屋也至多
      可貸法拍價之8成而已，被告何德何能，豈能全額貸款，
      若非全額貸款，上開不動產豈非值千萬元以上，既無買賣
      合約書，且被告又不認識上開房地之原所有權人，這種貸
      款合法，合理嗎，一般房地不動產買賣，均由所有權人或
      委託仲介公司或登廣告方式，豈是由原告之台南分行經理
      所為，上開房地既由原告認定有近千萬元價值，至少設定
      抵押權為8,500,000元，在執行法院第一次拍賣時底價為3
      ,900,000 元，從買受上開房地至遭法院拍賣，前後不到5
      年，跌到只剩4成之價值，怪不得第1次就被以4,060,000
      元標走，最令人質疑者為原告於第1次拍賣時，竟以底價
      參與競標，這很明顯原告玩兩面手法之情事，不必贅言，
      就全國法院法拍屋，幾乎沒有1件第1次就拍定，且原告為
      債權人銀行，竟也在第1次拍賣時參標，簡直破天荒，也
      足見鑑價之低，更可窺見原告居心叵測；本件借款雖為7,
      000,000元，但至法院第1次拍賣當時，被告已清償剩下5,
      596,000元，而原告既已設定抵押權8,500,000元，何以借
      據要分為1,800,000元及5,200,000元2張，而且上面用橡
      皮日期章所蓋又不同日期，何理呢？銀行業以金錢為生命
      之事業，相信欠3個月利息就要拍賣抵押物，何以原告在
      88年間拍賣抵押物不足償還借款金額時，何以遲至今日事
      隔6年才起訴，是原告台南分行經理吳憲昌心虛壓著不敢
      追討想以呆帳打銷，卻因退休後被不明事理之人員提出追
      訴，或是因稅法規定5年後帳本可銷毀已無帳可查詳情，
      而提起訴訟以為包贏；又上開房地於82年取得使用執照，
      於82年4月15日辦理保存登記，保存登記後才能加蓋違建
      部分，加蓋違建部分至少也須半年之久，因為使用執照核
      發時，只要外觀尺寸符合，內部不必施作也可領取使用執
      照，尤其想增蓋違建者，均為如此，所以增建及內部裝修
      部分實際完工均在使用執照取得後約1年左右，而依據土
      地及建物登記謄本所載，上開房地之前手為訴外人許素月
      ，於82年6月7日向原告設定抵押6,630,000元，期限自82
      年6月7日起至112年6月7日止，根據原告實貸客戶金額與
      設定抵押權金額之推算，原屋主應只貸得5,000,000元左
      右，然原屋主於82年6月7日設定抵押權貸款，卻於83年12
      月間以7,500,000元賣給被告，且並非經正常仲介管道而
      由原告台南分行經理處理由被告承接，這中間是否存有玄
      機，中間之差價到那裡去了？在當時原告台南分行經理吳
      憲昌拜託被告時說，上開房屋之所有權人已繳不出利息，
      要被拍賣了，若被拍賣他就會被降調等，被告基於助人之
      善意，自己惹了一身腥；綜上實情，被告承接上開房地時
      已溢付2,500,000元，又原告聲請法院拍賣上開房地時，
      貸款已還至剩下5,500,000元左右，等於已還1,500,000元
      ，拍賣上開房地，原告得款4,060,000元，加計後等於8,
      060,000元，早已超過貸款金額，況且原告台南分行經理
      吳憲昌曾向被告承諾不就拍賣房地餘額向被告求償，因此
      ，原告提起本件訴訟，即無理由，應予駁回等語。並聲明
      ：（一）原告之訴駁回。（二）訴訟費用由原告負擔。
三、兩造不爭執之事實：
（一）被告丁○○曾於83年12月19日，邀同被告丙○○○為連帶
      保證人，向原告借款7,000,000元，其中借款5,200,000元
      部分，約定借款期間自83年12月19日起至90年12月19日止
      ，借款1,800,000元部分，則約定借款期間自83年12月19
      日起至88年12月19日止，利息均按原告所訂基本放款利率
      加碼百分之零點九九計算，其中借款金額5,200,000元部
      分，共分84期，每期為1個月，第1期至第83期按期平均攤
      還本息，第84期（最後1期）清償本息餘額，借款金額1,
      800,000元部分，則分60期，按期平均攤還本息，又上開
      借款全部，如被告未按期攤還本息或繳納利息，除按上開
      利率計算利息外，逾期在6個月以內，按上開利率之1成，
      逾期在6個月以上，按上開利率之2成計算違約金。
（二）被告丁○○為擔保上開借款，於83年11月24日提供其所有
      坐落台南市○○區○○段80地號土地暨其上同段247建號
      門牌號碼台南市○○街260巷39號房屋所有權全部，設定
      權利價值最高限額8,500,000元，存續期間83年12月13日
      至113年12月13日之抵押權，並於83年12月15日完成抵押
      權設定登記。
（三）嗣原告取得本院87年度拍字第1425號拍賣抵押物裁定之執
      行名義，於87年7月20日聲請本院民事執行處就上開被告
      丁○○所有不動產為強制執行拍賣，聲請之債權本金為5,
      595,000元，上開不動產經本院以87年度執字第10754號拍
      賣抵押物案件，於88年3月2日以4,068,800元拍定，經執
      行法院就拍賣價款為分配，被告之上開借款債權，尚不足
      本金2,294,166元及自88年3月4日起計算之利息及違約金
      。
四、得心證之理由：
（一）原告所主張被告丁○○曾於83年12月19日，邀同被告丙○
      ○○為連帶保證人，向原告借款7,000,000元，其中借款
      5,200,000元部分，約定借款期間自83年12月19日起至90
      年12月19日止，借款1,800,000元部分，則約定借款期間
      自83年12月19日起至88年12月19日止，利息均按原告所訂
      基本放款利率加碼百分之零點九九計算，其中借款金額5,
      200,000元部分，共分84期，每期為1個月，第1期至第83
      期按期平均攤還本息，第84期（最後1期）清償本息餘額
      ，借款金額1,800,000元部分，則分60期，按期平均攤還
      本息，又上開借款全部，如被告未按期攤還本息或繳納利
      息，除按上開利率計算利息外，逾期在6個月以內，按上
      開利率之1成，逾期在6個月以上，按上開利率之2成計算
      違約金；被告丁○○為擔保上開借款，於83年11月24日提
      供其所有坐落台南市○○區○○段80地號土地暨其上同段
      247建號門牌號碼台南市○○街260巷39號房屋所有權全部
      ，設定權利價值最高限額8,500,000元，存續期間83年12
      月13日至113年12月13日之抵押權，並於83年12月15日完
      成抵押權設定登記；嗣原告取得本院87年度拍字第1425號
      拍賣抵押物裁定之執行名義，於87年7月20日聲請本院民
      事執行處就上開被告丁○○所有不動產為強制執行拍賣，
      聲請之債權本金為5,595,000元，上開不動產於88年3 月2
      日以4,068,800元拍定，經執行法院就拍賣價款為分配，
      被告之上開借款債權，尚不足本金2,294,166元及自88年3
      月4日起計算之利息及違約金之事實，業據原告提出借據2
      份、約定書2份、本院87年度執字第10754號分配表在卷為
      證，且為被告所未否認，並經本院調閱本院87年度執字第
      10754號卷，有原告強制執行聲請狀1份、土地及建物登記
      謄本各1份、拍賣筆錄1份及分配表1份在上開執行卷內可
      據，自可信為真實。
（二）被告2人雖抗辯原告台南分行之經理吳憲昌曾承諾被告之
      上開借款僅就設定抵押之不動產拍賣所得求償，不足額部
      分不會另外再向被告求償等語；然被告之上開抗辯，為原
      告所否認在卷，且被告所陳述之上開抗辯事實，顯與銀行
      一般之放款程序相異，被告又未能提出書面證據證明，被
      告亦不否認上開約定並未載明於書面等語（見本院94年6
      月24日言詞辯論筆錄），則被告抗辯之事實，即無證據證
      明，況且，被告丁○○原所有坐落台南市○○區○○段80
      地號土地暨其上同段247建號門牌號碼台南市○○街260巷
      39號房屋，其前手為訴外人李甘麗卿，於83年12月2日以
      買賣為原因，移轉登記予被告丁○○，又訴外人李甘麗卿
      之前手為訴外人許素月，訴外人許素月於82年間曾將上開
      不動產設定最高限額9,000,000元之抵押權（被告誤為6,6
      30,000元）予原告擔保借款，又上開抵押權已於84年1月1
      6日因清償而塗銷之情，有被告所提出土地登記簿及建築
      改良物登記簿各1份在卷可據，被告丁○○取得上開不動
      產，不動產上之負擔即原存在之抵押權業經清償而消滅，
      其當時所取得之不動產，已無前手所設定之抵押權負擔存
      在，而係由被告丁○○提供予原告設定新抵押權，擔保向
      原告之借款7,000,000元，又被告丁○○陳述其當時取得
      上開不動產，係另外支付現金500,000元（其於本院94年6
      月24日言詞辯論期日，係陳述無另外繳納價金等語，見本
      院94年6月24日言詞辯論筆錄），顯見被告丁○○係以向
      原告之上開借款，充作上開不動產之買賣價金，然後再分
      期清償上開借款，上開房屋買賣及貸款方式，要與一般房
      屋買賣貸款相同，而一般房屋貸款，如抵押擔保之不動產
      拍賣所得不足清償借款，借款人仍應就不足餘額為負責，
      因此，被告抗辯原告之台南分行經理曾承諾僅就不動產求
      償，不足部分不向被告求償，顯與常情有違，而不足採信
      。
（三）至於被告抗辯其所有坐落台南市○○區○○段80地號土地
      暨其上同段247建號門牌號碼台南市○○街260巷39號房屋
      遭賤賣，及被告所繳納、清償之金額已超過貸款金額等情
      。然上開房屋之強制執行拍賣程序是依據強制執行法之規
      定辦理，於拍賣前曾經送達鑑定報告予被告丁○○，被告
      並未異議之情，有送達證書在本院調閱87年度執字第1075
      4號卷宗內可據，又強制執行之拍賣程序係在公開之狀態
      為之，任何人均能參予應買，故不動產之出售價格，係經
      由公開市場檢視，且上開不動產是由第三人出價應買，並
      非由原告出價購得，亦有拍賣筆錄在上開卷內可稽，故並
      無遭賤賣之事實；又被告所陳述已繳納清償之金額，其中
      部分是基於自己臆測之金額所為之計算，並無證據證明，
      部分則係依據兩造間之借款約定所為之利息之繳納，該部
      分並不能作為借款本金之抵繳，要不能因此而謂上開借款
      已經清償完畢；因此，被告之上開抗辯，亦無所據。
（四）按借用人應於約定期限內，返還與借用物種類、品質、數
      量相同之物；又稱保證者，謂當事人約定，一方於他方之
      債務人不履行債務時，由其代負履行責任之契約；保證債
      務，除契約另有訂定外，包含主債務之利息、違約金、損
      害賠償及其他從屬於主債務之負擔；連帶債務之債權人，
      得對於債務人中之一人或數人或其全體，同時或先後請求
      全部或一部之給付，民法第478條、第739 條、第740條、
      第273條第1項分別定有明文。查原告主張被告丁○○向原
      告之借款，尚有本金餘額2,294,166 元及自88年3月4日起
      計算之利息及違約金之事實，已如前述，被告丙○○○又
      係上開借款之連帶保證人，則被告2人對上開借款，自應
      負連帶清償之責，從而，原告本於消費借貸與連帶保證之
      法律關係，請求被告應連帶給付如主文第一項所示之金額
      ，即屬有據，應予准許。
五、原告陳明願供擔保，聲請宣告假執行，合於法律規定，爰酌
    定相當之擔保金額宣告之；本院並依同法第392條第2項、第
    3項規定，依職權宣告被告得預供擔保，免為假執行。
六、本件判決之基礎已臻明確，兩造其餘之攻擊防禦方法及舉證
    ，核與判決無影響，毋庸一一論列，附此敘明
七、結論：本件原告之訴為有理由，依民事訴訟法第85條第2項
    、第390條第2項、第392條第2項、第3項，判決如主文。
中　　華　　民　　國　　94　　年　　7　　月　　22　　日
                  民事第三庭    法　官　陳杰正
以上正本係照原本作成
如對本判決上訴，須於判決送達後20日內向本院提出上訴狀
中　　華　　民　　國　　94　　年　　7　　月　　22　　日
                                書記官　林賢慧
